臺灣新竹地方法院刑事判決　　　　　　　　　　　　　九十三年度訴字第二四０號
　　公　訴　人　臺灣新竹地方法院檢察署檢察官
　　被　　　告　丙○○　男　四.
右列被告因違反廢棄物清理法案件，經檢察官提起公訴（九十二年度偵緝字第二一二
號），本院判決如左：
    主  文
丙○○共同未依廢棄物清理法規定領有廢棄物清除、處理許可文件，從事廢棄物清除
、處理，累犯，處有期徒刑壹年陸月。
    事  實
一、丙○○前因違反肅清煙毒條例案件，經判處有期徒刑三年三月確定，於民國九十
　　年七月二十五日縮刑期滿執行完畢，仍不知悔改，與葉阿順（年籍不詳，未據起
    訴）及乙○○（未據起訴）均明知未依廢棄物清理法規定向主管機關申請核發清
    除、處理許可文件，不得從事廢棄物清除、處理，竟仍共同基於違法清除、處理
    廢棄物之犯意聯絡，於九十一年九月間某日，丙○○與葉阿順同意乙○○以車牌
    號碼三Ｋ─一六０號貨運車載運有商企業股份有限公司（下稱有商公司）拆除碩
    成實業股份有限公司（下稱碩成公司）廠房之廢棄物，以一台車新臺幣（下同）
    八千元之代價，棄置在桃園縣楊梅鎮○○路○段三四二號（即中華電信股份有限
    公司富岡機房旁，起訴書誤載為桃園縣楊梅鎮富岡里十一鄰伯公岡一六七之一號
    ）「臺灣省第一資源場」土地上。丙○○復於同年九月三十日之前某日，由不詳
    姓名、年籍之成年人將上開廢棄物，載運至新竹縣湖口鄉鳳山寺旁即地號湖口鄉
    ○○段六八二、六九二地號土地上棄置。迄於九十一年九月三十日經新竹縣環境
    保護局（下稱環保局）稽查人員周錦宏，在新竹縣湖口鄉鳳山寺旁即地號湖口鄉
    ○○段六八二、六九二地號稽查，而查獲上情。
二、案經新竹縣環境保護局函請臺灣新竹地方法院檢察署檢察官自動偵查起訴。
　　理　　　由
一、訊據被告丙○○對於前揭時地，未領有廢棄物清除、處理許可文件而同意共犯乙
    ○○以車牌號碼三Ｋ─一六０號貨運車載運上開廢棄物，棄置在桃園縣楊梅鎮○
    ○路○段三四二號「臺灣省第一資源場」土地上之事實固坦承不諱，惟矢口否認
    有違反廢棄物清理法之犯行，辯稱：當初跟第一資源場負責人年籍不詳之葉阿順
    分租土地置放怪手，當天係因乙○○已與葉阿順聯繫要棄置上開廢棄物在葉阿順
    承租之土地上，葉阿順不在，我有鑰匙，葉阿順要我幫忙開大門讓乙○○進來棄
    置，由我代收八千元轉交給他，我並無於湖口鄉鳳山寺旁棄置廢棄物云云。經查
    ：
(一)、本件於新竹縣環境保護局稽查人員周錦宏於稽查時發現湖口鄉鳳山寺旁遭傾倒大
    量廢棄物，該廢棄物處搜得碩成公司之廢布匹及出貨明細表等物，請碩成公司之
    梁新海到環保局說明，梁新海稱於碩成公司從事廠房拆除作業時，將廢鐵及其他
    廢棄物委託乙○○清除，經通知乙○○到環保局說明，乙○○自承確有受有商公
    司人員委託，以自有之車牌號碼三Ｋ─一六０號貨運曳引車載運碩成公司拆除廠
    房所產生之廢棄物至被告丙○○指示之臺灣省第一資源場棄置，及該堆置場之接
    洽人為被告丙○○等情，此據證人周錦宏在偵查中證述綦詳，並有新竹縣環境保
    護局廢棄物稽查工作紀錄表及照片四幀在卷足稽。
(二)、又證人有商公司員工甲○○在偵查中九十一年十二月十一日檢察官訊問時證述：
    「我是任職有商公司，我們公司包下碩成公司拆除廠房工程：：。廠房拆除後必
    須將廢棄物清理：：，我找乙○○，叫他運送到合法場所」、「：：事前我透過
    乙○○找丙○○，丙○○與我聯絡告訴我那是合法場所，一台車費用是一萬八千
    元，我就叫乙○○載去他那邊，我請乙○○載過去要看丙○○的公司執照。」、
    「（問：你原本認識丙○○？）答：不認識，是乙○○介紹。」、「（問：你知
    道廢棄物是要載到何處？）答：不知道，我只知道是丙○○處理的場所。」等語
    （見九十一年度他字第五六四號卷第二十九、三十頁）。且證人即共犯乙○○於
    同日偵查中證稱：「（問：丙○○告訴你要將廢棄物倒在何處？）答：他叫我載
    到桃園楊梅富岡，上面有標示廢棄物處理場所，我載過去時丙○○幫我開大門，
    我車子開進去倒並付他錢，車子我就開回家。（問：為何後來廢棄物會到湖口鄉
    鳳山寺？）可能是他後來分裝載過去的，而且我載到桃園時只有一台車的量，事
    後環保局請我到湖口鳳山寺處理時，廢棄物的量有三台。」、「（問：丙○○說
    他有合法執照，他有無查看？）答：我有要求要看，他說他沒有隨身攜帶。」、
    「（問：你為何找丙○○？）答：原本我不認識他，是我經過他在富岡處理場招
    牌寫著廢棄物處理字樣，並未有公司名稱。」等語綦詳（見九十一年度他字第五
    六四號卷第三十頁、第三十一頁）。經核證人甲○○與證人即共犯乙○○二人於
    偵查中所為之證言係有商公司為處理碩成公司之廢棄物經由被告丙○○之指示將
    碩成公司廢棄物棄置於前開桃園楊梅富岡之第一資源場之事實經過，大致均相符
    合，被告丙○○亦坦承有開門讓共犯乙○○所載運之廢棄物棄置於第一資源場及
    收取費用之事實不諱（見本院卷第二十一頁、第四十頁反面、第四十一頁正面）
    。
(三)、另共犯乙○○於本院九十三年十二月二十日審理時到庭證以：「：：和我接觸的
    人是一位姓葉的先生。後來葉先生告訴我，我才知道是被告丙○○和葉先生一同
    承租一塊地，來處理廢棄物。」、「（問：是否有見過姓葉的人？）答：見過一
    次面，是在傾倒垃圾之前，當天我傾倒垃圾時，也沒有看過葉先生，是透過電話
    聯繫的。」、「該地點（即指臺灣省第一資源場）是一個自動門，我到大門口停
    下來之後，我就叫說，請裡面的人開門，我就把車開進去，把車上的廢棄物傾倒
    之後，就離開。我付了八千元給丙○○，當時只有他在場。我跟葉先生也是講八
    千元。」、「我在還沒有載運廢棄物之前，我有和葉先生見過一次面，當時葉先
    生有提到說，他有跟被告合租一塊地廢棄物處理的場地，可以傾倒廢棄物。」等
    語在卷（見本院卷第三十八頁、第三十九頁），此與被告丙○○所供承有與葉阿
    順承租「臺灣省第一資源場」之部分土地，且因葉阿順不在，故幫共犯乙○○開
    門，並收取棄置廢棄物八千元之事實（見本院卷第二十一頁）大致相符。基此，
    共犯乙○○於本院時所證之葉先生，應即係被告丙○○所供承年籍不詳之葉阿順
    。又共犯乙○○證稱其與葉阿順聯繫棄置地點及費用後，即由其將上開廢棄物載
    運至被告丙○○與共犯葉阿順所共同承租之「臺灣省第一資源場」棄置，並交付
    棄置費用予被告丙○○。倘被告丙○○確未知悉並參與本件犯行，衡情，共犯乙
    ○○既已知悉當日葉阿順不在棄置現場，為避免他人發現其任意棄置廢棄物，應
    儘速聯絡葉阿順返回處理，而非直至棄置地點門口，委請在資源場內之被告丙○
    ○開門，而被告丙○○於乙○○前來時，如得悉乙○○所載運之物係一般事業廢
    棄物，被告丙○○為免共同承租土地因棄置廢棄物而發生惡臭或因幫助乙○○棄
    置廢棄物而自罹刑責起見，當係積極禁止棄置或電請葉阿順儘快返回處理，或電
    詢葉阿順是否有合法取得廢棄物清除、處理許可文件，再為進一步之處置，豈會
    未加以質疑或阻止乙○○之行為，反立即應門指示棄置之處所，並進而收取棄置
    費用八千元？又倘被告丙○○係不知情之第三人，共犯乙○○亦無可能將有商公
    司所交付處理廢棄物之費用任意交付予不熟識之被告丙○○收受？況二人本無仇
    隙，共犯乙○○於湖口鄉鳳山寺旁遭查獲棄置廢棄物時，要無可能故意誣指被告
    丙○○係棄置廢棄物之聯絡人，並主動提供被告手機號碼以供環保人員稽查，均
    堪認共犯葉阿順、乙○○與被告丙○○就棄置碩成公司之廢棄物，應具有犯意之
    聯絡及行為之分擔，被告丙○○空言所辯僅係幫忙開門云云，顯係避重就輕之詞
    。
(四)、再按廢棄物清理法第二條，將廢棄物分為一般廢棄物與事業廢棄物二種，所謂一
    般廢棄物係指由家戶或其他非事業所產生之垃圾、糞尿、動物屍體等，足以污染
    環境衛生之固體或液體廢棄物；而事業廢棄物又分為：一、有害事業廢棄物：由
    事業所產生具有毒性、危險性，其濃度或數量足以影響人體健康或污染環境之廢
    棄物。二、一般事業廢棄物：由事業所產生有害事業廢棄物以外之廢棄物。又依
    營建剩餘土石方處理方案貳、適用範圍規定：「本方案所指營建剩餘土石方之種
    類，包括建築工程、公共工程及建築物拆除工程施工所產生之剩餘泥、土、砂、
    石、磚、瓦、混凝土塊；惟不包括施工所附帶產生之金屬屑、玻璃碎片、塑膠類
    、木屑、竹片、紙屑、瀝青等廢棄物。至營建工程產生剩餘之泥、土、砂、石、
    磚、瓦、混凝土塊，經暫屯、堆置可供回收、分類、加工、轉運、處理、再生利
    用者，自屬有用之土壤砂石資源。」。至無再利用價值部分，應委託合法清除機
    構送至掩埋場掩埋或焚化廠焚化處理，而非就地掩埋至明。本件被告丙○○與共
    犯葉阿順指示共犯乙○○傾倒之物為布的廢料、塑膠袋、紙屑、木屑等物，有現
    場稽查照片四幀附卷足憑。被告丙○○既知乙○○所載運棄置之物為布料、塑膠
    袋、紙屑等廢棄物，並非均是乾淨之土方，未經合法處理程序，顯足污染環境，
    仍同意乙○○棄置，又於不詳時日，由不詳姓名、年籍之成年人將上開廢棄物，
    載運至新竹縣湖口鄉鳳山寺旁即地號湖口鄉○○段六八二、六九二地號土地上棄
    置，本件事證明確，被告丙○○共同未依廢棄物清理法規定領有廢棄物清除、處
    理許可證或核備文件，從事廢棄物清除、處理之犯行，堪以認定。
(五)、末查，被告丙○○雖請求傳訊共犯葉阿順之妻到庭證明本件犯行均係葉阿順所為
    ，被告僅係幫忙收錢云云。惟查葉阿順之妻於前揭棄置廢棄物之日時，既未在現
    場，又無其他證據顯示其知悉本件犯行之可能，且如前述，被告丙○○與共犯葉
    阿順、乙○○具有犯意之聯絡及行為之分擔，共同未依廢棄物清理法規定領有廢
    棄物清除、處理許可證或核備文件，從事廢棄物清除、處理之犯行明確，要無傳
    訊葉阿順之妻到庭說明之必要，併予敘明。
二、論罪及科刑之理由：
(一)、按從事廢棄物清除、處理業務者，應向直轄市、縣（市）主管機關或中央主管機
    關委託之機關申請核發公民營廢棄物清除處理機構許可文件後，始得受託清除、
    處理廢棄物業務，廢棄物清理法第四十一條第一項前段定有明文。又廢棄物清理
    法第四十六條第一項第四款就「未依第四十一條第一項規定領有廢棄物清除、處
    理許可文件，從事廢棄物貯存、清除、處理者」，在文義上，則除未領有上開許
    可證之「公、民營廢棄物清除、處理機構」外，當然包括原本即未具申請資格，
    不可能取得該項許可證或核備文件之「非公、民營廢棄物清除、處理機構」之自
    然人。自然人或法人未以公、民營機構之經營型態向地方主管機關申請核發許可
    證，即擅自從事廢棄物之貯存、清除或處理等行為，自仍應依同法第四十六條第
    一項第四款規定處罰之。核被告丙○○未經向直轄市、縣（市）主管機關或中央
    主管機關委託之機關申請核發公、民營廢棄物清除處理機構許可文件而從事廢棄
    物之清除、處理，係犯廢棄物清理法第四十六條第一項第四款之罪。
(二)、被告丙○○與共犯葉阿順、乙○○未依規定領有廢棄物清除、處理許可文件，而
    從事廢棄物清除、處理之行為間，有犯意聯絡及行為分擔，均為共同正犯。
(三)、被告丙○○前因違反肅清煙毒條例案件，經判處有期徒刑三年三月確定，於九十
    年七月二十五日縮刑期滿執行完畢，此有臺灣新竹地方法院檢察署刑案資料查註
    紀錄表及臺灣高等法院被告全國前案紀錄表各一份足參，被告丙○○於受有期徒
    刑執行完畢後，五年內再犯有期徒刑以上刑之本罪，為累犯，依法加重其刑。
(四)、爰審酌被告丙○○清運、處理廢棄物之數量、為謀私利，任意同意他人傾倒廢棄
    物、犯罪後復否認犯行、犯罪所得之利益及其等犯罪之目的、手段、所生危害等
    一切情狀，量處如主文所示之刑。
據上論斷，應依刑事訴訟法第二百九十九條第一項前段，廢棄物清理法第四十六條第
一項第四款，刑法第十一條前段、第二十八條、第四十七條，判決如主文。
本案經檢察官陳宏兆到庭執行職務
中　　　華　　　民　　　國　　九十三　　年　　 十二 　　月　　三十一　　日
                                    臺灣新竹地方法院刑事第二庭
                                        審判長法　官  王　銘　勇
                                       　　　 法　官　鄭　子　俊
                                              法　官  林　秋　宜
得上訴右正本證明與原本無異。
如不服本判決，應於判決送達後十日內向本院提出上訴狀( 應附繕本 )，上訴於臺灣
高等法院。
                                              書記官  鄭  明  枝
中　　　華　　　民　　　國　　九十三　　年　　 十二 　　月　　三十一　　日
附錄本案論罪科刑法條全文
廢棄物清理法第四十一條
從事廢棄物清除、處理業務者，應向直轄市、縣 (市)主管機關或中央主管機關委託
之機關申請核發公民營廢棄物清除處理機構許可文件後，始得受託清除、處理廢棄物
業務。但有下列情形之一者，不在此限：
一  執行機關依第五條第二項、第六項、第十二條第一項辦理一般廢棄物之回收、清
    除、處理、再利用。
二  依第八條規定緊急清理廢棄物所指定之設施或設備。
三  依第十四條第二項規定依報經中央主管機關核准之方式清除、處理一般廢棄物。
四  依第十八條第一項規定回收、貯存、清除、處理一般廢棄物。
五  第二十八條第一項第二款、第三款第二目至第五目、第四款之清除機具、處理設
    施或設備。
六  目的事業主管機關依第三十三條、第三十四條規定自行或輔導設置之處理設施。
七  中央主管機關會同中央目的事業主管機關依第三十五條第一項設置之設施。
前項公民營廢棄物清除處理機構許可文件之核發，應副知中央主管機關。
廢棄物清理法第四十六條第一項
有下列情形之一者，處一年以上五年以下有期徒刑，得併科新臺幣三百萬元以下罰金
：
一任意棄置有害事業廢棄物。
二事業負責人或相關人員未依本法規定之方式貯存、清除、處理或再利用廢棄物，致
  污染環境。
三未經主管機關許可，提供土地回填、堆置廢棄物。
四未依第四十一條第一項規定領有廢棄物清除、處理許可文件，從事廢棄物貯存、清
  除、處理，或未依廢棄物清除、處理許可文件內容貯存、清除、處理廢棄物。
五執行機關之人員委託未取得許可文件之業者，清除、處理一般廢棄物者；或明知受
  託人非法清除、處理而仍委託。
六公民營廢棄物處理機構負責人或相關人員、或執行機關之人員未處理廢棄物，開具
  虛偽證明。
